臺灣士林地方法院刑事判決　　　　　　　 99年度訴字第336號
公　訴　人　臺灣士林地方法院檢察署檢察官
被　　　告　柯言澤
選任辯護人　李承志律師
被　　　告　鄒少康
選任辯護人　繆璁律師
上列被告因偽造文書等案件，經檢察官提起公訴（99年度偵字第
10490 號），被告就被訴事實為有罪之陳述，本院合議庭裁定由
受命法官改依簡式審判程序審理，並判決如下：
    主  文
柯言澤共同行使偽造私文書，足以生損害於他人，處有期徒刑壹
年陸月。偽造之交換契約書末立契約書人欄偽造之「許燦亮」署
押壹枚沒收之。
鄒少康共同行使偽造私文書，足以生損害於他人，處有期徒刑壹
年肆月。緩刑參年。偽造之交換契約書末立契約書人欄偽造之「
許燦亮」署押壹枚沒收之。
    事  實
一、柯言澤前於民國96年間，因詐欺取財及違反商業會計法等案
    件，經臺灣臺北地方法院於98年8 月28日以97年度訴字第23
    44號、98年度金訴字第9 號、98年度金訴字第14號、98年度
    易字第921 號判決判處應執行有期徒刑7 年，上訴後，經臺
    灣高等法院於100 年6 月30日以98年度上訴字第4090號判決
    就所犯詐欺取財部分撤銷改判，其餘上訴駁回，並就詐欺取
    財撤銷改判部分與上訴駁回部分，定應執行刑為6 年6 月，
    其中詐欺取財部分不得上訴而確定。
二、柯言澤係皇嚴服務事業股份有限公司（下稱皇嚴公司）之負
    責人，鄒少康則係皇嚴公司關係企業海洋聯合事業股份有限
    公司（下稱海洋公司）之副總經理，李振明係皇嚴公司之經
    理（經臺灣高等法院以99年度上訴字第1813號判決判處有期
    徒刑2 年10月），李振明原負責收購及代銷靈骨塔塔位，其
    經由慈恩園寶塔諴業股份有限公司（下稱慈恩園公司）之介
    紹，知悉游長於88年至90年間，以總價新臺幣（下同）1,17
    5 萬元，陸續向慈恩園公司購入位於臺北市○○街431 巷49
    號慈恩園紀念館之吉祥型骨灰塔位60個及夫妻雙座福祿型骨
    灰塔位45個，並委由慈恩園公司代售，遂至游長位於臺北市
    ○○區○○路2 段250 巷12弄4 號3 樓住處拜訪，而得知游
    長因上開塔位轉賣不易致資金遭套牢，急欲以1,500 萬元之
    價格一次全數出脫，認為有機可乘，李振明、柯言澤、鄒少
    康3 人覓得墳墓用地仲介業者鄧易民（經臺灣高等法院以99
    年度上訴字第1813號判決判處有期徒刑2 年4 月），渠等均
    明知徐燦亮所有坐落臺北縣淡水鎮○○○段墳墓用地並無每
    坪100 萬元之價值，鄒少康亦無購買墓地之真意，竟共同基
    於行使偽造私文書及意圖為自己不法所有之犯意聯絡，於96
    年5 月間，先由李振明前往游長上址住處，向游長佯稱：其
    友人鄒少康欲購買坐落於臺北縣淡水鎮○○○段面積15坪風
    水極佳之墓地，因地主開價每坪100 萬元，總價1,500 萬元
    ，但鄒少康只願出價1,350 萬元，致未能成交，若游長先以
    其所有前開塔位與地主交換該墓地，之後再將該墓地轉售鄒
    少康，即可得款1,350 萬元，俟李振明承攬該墳墓之興建，
    可再退佣游長150 萬元，補足1,500 萬元云云，游長乃信以
    為真，而與之相約於同年月21日下午2 、3 時許，在臺北市
    ○○區○○路某會計事務所與買主及地主洽談。是日游長乃
    由其同居人林治、其子游清煌陪同，另邀其熟識之代書吳
    進旭同往；李振明則與佯扮為買主之鄒少康、佯扮為地主之
    鄧易民及皇嚴公司負責人柯言澤前往。協商期間李振明與鄒
    少康乃向游長謊稱，鄒少康非常中意該墓地，已請風水師看
    過，遷建為家墓可讓鄒少康事業飛黃騰達，鄒少康願出價1,
    350 萬元購買，李振明並允諾日後以興築該墳墓退佣游長15
    0 萬元，鄧易民則假扮地主之子，諉稱其代表該墓地地主前
    來商議以靈骨塔塔位交換墓地之事，致游長深信鄒少康確有
    購買墓地之意及該墓地確有每坪100 萬元行情之事，陷於錯
    誤，而於同日與李振明、鄒少康、鄧易民、柯言澤談妥議定
    ，同意以其所有前揭塔位與地主徐燦亮交換該墓地，並約定
    鄒少康於交付定金後一個月內，以1,350 萬元向游長購買該
    換得之墓地，鄒少康並於同日交付游長定金20萬元以資取信
    。翌日（22日）下午3 、4 時許，由李振明、鄧易民、柯言
    澤與游長、林治、吳進旭，在同址書寫交換契約書，並由
    鄧易民偽冒地主徐燦亮代理人之名義，在該交換契約書末立
    契約書人欄偽造「許燦亮」之簽名一枚，持交游長而行使，
    足以生損害於徐燦亮及游長。游長則於簽約同時交付上揭60
    個吉祥型塔位之使用權狀，柯言澤旋囑不知情之皇嚴公司業
    務員陳安達前往慈恩園公司辦理使用權移轉登記；而柯言澤
    、鄧易民則於同日（22日）以每坪9 萬5,000 元之價格，向
    不知情之墓地掮客胡勝雄購得坐落臺北縣淡水鎮○○○段埔
    子頂小段111 之2 地號土地其中15坪，並辦理分割及移轉登
    記，惟移轉登記後，經代書吳進旭發覺與鄒少康所稱路邊之
    墓地不符，乃重新辦理合併分割。嗣李振明以儘早取得墓地
    以便出售鄒少康為由，催促游長儘快辦理剩餘之45個夫妻雙
    座福祿型塔位使用權移轉，游長遂再交付上開塔位使用權狀
    ，柯言澤乃於同年7 月3 日，再指示不知情之陳安達前往慈
    恩園公司辦理使用權移轉登記；李振明則於同年月11日將上
    開再次辦妥之分割及移轉登記坐落臺北縣淡水鎮○○○段埔
    子頂小段111 之7 地號土地之所有權狀，寄交吳進旭轉交游
    長。嗣鄒少康遲遲未依約購買該墓地，經聯絡李振明、鄧易
    民亦均避不見面，且發覺該墓地之公告現值每平方公尺僅2,
    800 元，至此始知受騙。
二、案經游長訴由臺灣士林地方法院檢察署檢察官偵查起訴。
    理  由
一、本件被告柯言澤、鄒少康所犯非死刑、無期徒刑、最輕本刑
    為3 年以上有期徒刑之罪，或高等法院管轄第一審之案件，
    且於準備程序進行中，被告2 人就被訴事實為有罪之陳述，
    經告知簡式審判程序之旨，並聽取檢察官、被告之意見後，
    本院裁定進行簡式審判程序，是本件之證據調查，依刑事訴
    訟法第273 條之2 規定，不受同法第159 條第1 項、第161
    條之2 、第16 1條之3 、第163 條之1 及第164 條至第170
    條規定之限制，合先敘明。
二、上揭犯罪事實，業據被告柯言澤、鄒少康坦承不諱（見本院
    99年度訴字第336 號卷第111 頁、第118 頁背面），核與告
    訴人游長於警詢、偵查、前案偵查、前案準備程序、前案審
    理之證述相符（見臺灣士林地方法院檢察署99年度偵字第10
    490 號卷第45至49頁、第120 至124 頁、97年度偵字第3685
    號卷第4 至5 頁、98年度訴字第192 號卷第63至80頁），復
    有證人吳進旭、游清煌、林治、陳信亮、徐燦亮、謝榮壽
    、胡勝雄、陳安達、鄧易民、李振明（見臺灣士林地方法院
    檢察署99年度偵字第10490 號卷第54至58頁、97年他字第18
    5 號卷第47至61頁、97年度偵字第3685號卷第10至13頁、第
    18至20頁、第163 至165 頁、第203 至204 頁、第217 至22
    0 頁、本院98年度訴字第192 號卷第40至49頁、63至80頁、
    第93至130 頁、第208 至234 頁、本院98年度審訴字第4 號
    卷第33至36頁、第77至78頁）證述無誤，復有受讓慈恩園寶
    塔塔位永久使用權狀契約書、訂金收據、276-76地號土地謄
    本及地籍圖、交換契約書、276-20地號土地登記謄本、111-
    7 地號土地登記謄本、111-7 地號土地登記謄本及所有權狀
    、李振明名片、陳信亮律師事務所律師函、永昇聯合法律事
    務所律師函、96年9 月11日中國時報剪報資料、皇嚴服務事
    業公司基本資料、臺灣士林地方法院98年度訴字第19 2 號
    刑事判決書、徐燦亮96年4 月15日授權書影本、支票影本（
    發票人謝榮壽，票號：AD0000000 號，面額：新台幣90萬元
    ）、慈恩園寶塔誠業股份有限公司97年4 月23日慈字第9701
    6 號函及其附件游長先前所有之150 個塔為所有過戶轉讓資
    料影本、臺北縣淡水地政事務所97年5 月2 日北縣淡地資字
    第0970005278號函及其附件、土地買賣契約書影本、臺北縣
    淡水信用合作社99年1 月13日99淡信昌字第0027號函及其附
    件該社支票號碼AD0000000 號支票影本、鄒少康之財團法人
    金融聯合徵信中心信用卡戶基本資訊彙總、鄒少康稅務電子
    閘門財產所得明細表、陳安達之稅務電子閘門所得明細表、
    皇嚴服務事業股份有限公司之財團法人金融聯合徵信中心公
    司董監事及經理人名單、柯言澤之財團法人金融聯合徵信中
    心個人任職董監事/ 經理人及獨資/ 合夥事業負責人企業名
    錄、海洋聯合事業股份有限公司之財團法人金融聯合徵信中
    心公司董監事及經理人名單、海洋聯合事業股份有限公司之
    財團法人金融聯合徵信中心公司及獨資/ 合夥事業登記資訊
    、劉宜筠之財團法人金融聯合徵信中心個人任職董監事/ 經
    理人及獨資/ 合夥事業負責人企業名錄、謝榮壽庭呈之土地
    買賣契約書、支票、存證信函影本（見臺灣士林地方法院檢
    察署99年度他字第1890號卷第7 至55頁、99年度偵字第1049
    0 號卷第67至116 頁、97年度他字第185 號卷第6 至38頁、
    第41頁、第63至64頁、第89至123 頁、97年度偵字第3685號
    卷第23至157 頁、第169 至199 頁、第207 頁、第223 頁、
    第225 頁、本院98年訴字第192 號卷第91至92頁、第162 頁
    、第169 至171 至177 頁、第179 至181 頁、第183 至184
    頁、第244 至251 頁）。
三、核被告柯言澤、鄒少康所為，均係犯刑法第216 條、第210
    條之行使偽造私文書罪、同法第339 條第1 項之詐欺取財罪
    。被告柯言澤、鄒少康與共犯李振明、鄧易民間就上開犯行
    有犯意聯絡與行為分擔，均為共同正犯。其等偽造「許燦亮
    」之簽名為偽造交換契約私文書之部分行為，偽造後持以行
    使，其偽造私文書之低度行為，為行使偽造私文書之高度行
    為所吸收，均不另論罪。被告柯言澤、鄒少康以一行使偽造
    私文書行為，而犯行使偽造私文書及詐欺取財犯行，為想像
    競合犯，應依刑法第55條從一重之行使偽造私文書處斷。爰
    審酌被告柯言澤有如事實欄一所載之前案紀錄，被告鄒少康
    無前案紀錄之素行情形，有被告2 人之臺灣高等法院被告前
    案紀錄表在卷可查，並衡諸被告柯言澤、鄒少康經李振明首
    倡謀議詐取告訴人游長之靈骨塔塔位即附和，由被告鄒少康
    佯扮買主，由被告柯言澤指示從事撿骨殯葬業務之鄧易民佯
    扮地主，共同出面與告訴人游長協商以墓地交換塔位之事，
    使告訴人游長陷於錯誤而同意交換，渠等在整個犯罪行為中
    所顯見之惡性與所分擔之角色，再被告2 人共同詐取告訴人
    游長價值約1 千餘萬元之靈骨塔塔位，所造成告訴人游長之
    損害程度非輕，兼衡被告2 人於犯罪後均已坦承犯行，並分
    別已與告訴人達成和解，有和解書及支票影本在卷可查，堪
    信其等深具悔意，犯後態度良好等一切情狀，分別量處如主
    文所示之刑。又被告鄒少康未曾因故意犯罪受有期徒刑以上
    刑之宣告，有臺灣高等法院被告前案紀錄表可查，因一時失
    慮，偶罹刑典，業已坦承犯行，深具悔意，與告訴人游長達
    成和解，且告訴代理人於審理中陳明對於給予被告鄒少康緩
    刑沒有意見，堪信被告鄒少康經此偵審教訓後，應知警惕而
    無再犯之虞，本院因認暫不執行其刑為當，依第74條第1 項
    第1 款規定，併予宣告緩刑3 年，以啟自新。至於被告柯言
    澤雖與告訴人游長亦達成和解，然查被告柯言澤有如事實欄
    一所載之前案紀錄，其所犯該案詐欺取財罪部分業經臺灣高
    等法院判決有罪確定，被告柯言澤自不符合刑法第74條第1
    項之緩刑要件，依法自不得宣告緩刑，併此敘明。末查，本
    案偽造之交換契約書業已交付告訴人游長，非被告柯言澤、
    鄒少康或其共犯李振明、鄧易民所有，固無庸宣告沒收，惟
    該交換契約書末立契約書人欄偽造之「許燦亮」署押一枚，
    應依刑法第219 條之規定，不問屬於犯人與否，沒收之。
據上論斷，應依刑事訴訟法第299 條第1 項前段，刑法第28條、
第216 條、第210 條、第339 條第1 項、第55條、第74條第1 項
第1 款、第219 條，刑法施行法第1 條之1 第1 項、第2 項前段
，判決如主文。
本案經檢察官許梨雯到庭執行職務。
中    華    民    國   100    年    10    月    28    日
                  刑事第九庭    法  官  張明儀
以上正本證明與原本無異。
如不服本判決應於收受送達後10日內向本院提出上訴書狀，並應
敘述具體理由。其未敘述上訴理由者，應於上訴期間屆滿後20日
內向本院補提理由書( 均須按他造當事人之人數附繕本)「 切勿
逕送上級法院」。
                                書記官  林蔚菁
中    華    民    國   100    年    11    月    2     日